【裁判字號】    99,司財管,14
【裁判日期】    991108
【裁判案由】    指定遺產管理人
【裁判全文】
臺灣桃園地方法院民事裁定            99年度司財管字第14號
聲  請  人  中國信託商業銀行股份有限公司
法定代理人  辜濂松
代  理  人  梁懷德
相  對  人  鄭玉桂（亡）
遺產管理人  林怡君
關  係  人  林慶傳
關  係  人  林奕呈
關  係  人  林裕豐
上列聲請人聲請選任被繼承人鄭玉桂遺產管理人事件，本院裁定
如下：
    主  文
選任林怡君為被繼承人鄭玉桂之遺產管理人。
准對被繼承人鄭玉桂（女；民國45年10月7 日出生；生前身分證
統一編號：Ｚ000000000號；生前最後住所：桃園縣桃園市○○街
132 號）大陸地區以外之繼承人為承認繼承之公示催告。
聲請人應於收受本裁定之日起貳拾日內，將本裁定登載於公報、
新聞紙或其他相類之傳播工具。
如有被繼承人鄭玉桂之大陸地區以外之繼承人，應自本公示催告
最後登載公報、新聞紙或其他相類之傳播工具之日起壹年內向本
院陳報承認繼承，如不於公示期限內申報承認繼承時，被繼承人
之遺產於大陸地區之繼承人依法繼承、清償債權並交付遺贈物後
有賸餘者歸屬國庫。
聲請程序費用由被繼承人鄭玉桂之遺產負擔。
    理  由
一、按先順序繼承人均拋棄其繼承權時，由次順序之繼承人繼承
    ，其次順序繼承人有無不明或第4 順序之繼承人均拋棄其繼
    承權者，準用關於無人承認繼承之規定，民法第1176條第6
    項定有明文；又繼承開始時，繼承人有無不明，而無親屬會
    議或親屬會議未於民法第1177條所定1 個月內選定遺產管理
    人時，利害關係人得聲請法院選任遺產管理人，同法第1178
    條第2 項前段亦有明文規定。
二、本件聲請意旨略以：被繼承人鄭玉桂（女；民國45年10月7
    日出生；生前身分證統一編號：Ｚ000000000號；生前最後住
    所：桃園縣桃園市○○街132 號）生前於民國91年9 月26日
    向聲請人借款新台幣419 萬元，及另有信用卡消費207,013
    元，至今尚未清償完畢，詎被繼承人業於民國98年12月19日
    死亡。茲因被繼承人第一、二、三順位之法定繼承人均依法
    拋棄繼承，而無第四順位之法定繼承人，且未召集親屬會議
    選任遺產管理人，致聲請人之債權無法對其遺產行使權利，
    為確保聲請人之權利，爰提出借據、本院99年1 月29日桃院
    永家春99年度繼字第63號函、林怡君出具之同意書（均影本
    ）等為證，依法聲請本院選任被繼承人鄭玉桂之遺產管理人
    為林怡君等語。
三、經查聲請人上開主張，業據其提出借據、林怡君同意書等為
    憑，並經本院依職權調取99年度繼字第63號拋棄繼承案卷核
    閱屬實，而被繼承人死亡迄今已半年有餘，其間，並無親屬
    會議選任之遺產管理人向聲請人為處理債務之表示，亦經被
    繼承人女兒林怡君到庭陳述明確，且有本院家事紀錄科查詢
    表1 紙附卷可稽，足見聲請人主張無親屬會議召集之事實為
    真。準此，堪認被繼承人所遺財產，現確係處於無人繼承、
    無人管理之狀態，是本件確有為被繼承人所遺財產選任遺產
    管理人之必要。
四、另按遺產管理人之設，旨在管理、保存及清算遺產，以免遺
    產散失，是遺產管理人具有相當之公益色彩；又選任遺產管
    理人，除慮及管理遺產之公平性外，仍須考慮其適切性，亦
    即可對其遺產、遺債之情形瞭解較深，且與遺債債權人無利
    害共同關係而得忠誠處理者，為優先選任。經查對被繼承人
    之遺產、遺債情形了解最深者，莫過於已拋棄繼承之被繼承
    人的遺族，而聲請人請求指定被繼承人之女兒亦為連帶保證
    人林怡君為被繼承人之遺產管理人，經訊林怡君之結果，其
    亦表示有擔任被繼承人鄭玉桂遺產管理人之意願，本院審酌
    認林怡君應無不適任之處，亦有擔任本件被繼承人的遺產管
    理人之意願，且林怡君為被繼承人之連帶保證人，在遺債可
    能大於遺產之際，如有不足清償聲請人債務者，林怡君依法
    自應負連帶清償之責，因此如選任林怡君先生為本件被繼承
    人鄭玉桂所遺遺產之遺產管理人，應會對被繼承人之權利作
    最佳的維持，應屬適當，爰依首揭規定選任之並依法為公示
    催告內容之諭知。
五、依非訟事件法第157 條，裁定如主文。
六、如不服本裁定，應於送達後10日內向本院提出抗告狀，並應
    繳納抗告費用新台幣1,000 元。
中    華    民    國    99    年    11    月    8     日
                        家事庭  司法事務官   王雯綺
以上正本係照原本作成。

司法院資訊處製作；財團法人民間司法改革基金會備份。
